【裁判字號】    99,上訴,818
【裁判日期】    991020
【裁判案由】    妨害性自主等
【裁判全文】
臺灣高等法院臺南分院刑事判決         99年度上訴字第818號
上  訴  人
即  被  告  丙○○
選任辯護人  林德昇律師
            謝耿銘律師
上列上訴人因妨害性自主等案件，不服臺灣嘉義地方法院99年度
訴字第426號中華民國99年7月29日第一審判決（起訴案號：臺灣
嘉義地方法院檢察署99年度偵字第2154號），提起上訴，本院判
決如下：
    主  文
上訴駁回。
    事  實
一、丙○○前因妨害性自主案件，經法院判處有期徒刑4年確定
    ，於90年3月6日入監執行，在92年6月25日假釋出監，並於
    93年8月3日縮刑期滿執行完畢（已逾5年不構成累犯）。其
    仍不知悔改，於99年3月3日13時許，騎乘車牌號碼LZR甲378
    號重型機車，行經嘉義市○區○○路12號前，見未滿14歲之
    女子（代號0000甲0000，89年出生，年籍詳真實姓名對照表
    ，下稱乙女）獨自一人行走，認有機可趁，竟基於妨害自由
    及強制猥褻之犯意，突施強暴手段，將乙女拉上其所乘騎之
    機車座前腳踏板處，並以手腳包夾住乙女，致使乙女無法自由
    行動之方法，將乙女載往嘉義市○區○○路防汛道路南二高
    橋下無人處所，約行2、3公里路，而剝奪乙女之行動自由約
    10分鐘。【車抵該偏遠空曠處，丙○○即伸手掀開乙女裙子
    欲猥褻乙女，因乙女苦苦哀求並大聲求救，而對乙女恫稱「如
    果大叫，就將你推下山去」等語恐嚇，致乙女心生畏懼而違
    反乙女之意願，強行將手伸入乙女之內褲內，撫摸乙女之性器
    官外部，以此方式滿足自己之性欲而為猥褻行為1次得逞（
    此對未滿十四歲之女子犯強制猥褻罪，判處有期徒刑三年六
    月部分，已撤回上訴確定）】。嗣經乙女報警循線查知上情
    。
二、案經乙女訴請嘉義市政府警察局第二分局報請臺灣嘉義地方
    法院檢察署檢察官偵查起訴。
    理  由
壹、程序部分：
一、按刑事訴訟程序中，對於被告之行為，應受審判之對象（範
    圍），乃指起訴書所載之被告「犯罪事實」而言，此項起訴
    事實亦為被告行使其防禦權之範圍。是以若起訴書犯罪事實
    欄內，對此項行為已予以記載，即為法院應予審理之對象。
    至於起訴書引用之被告犯罪法條僅係公訴人主張被告觸犯何
    一罪名之意見，供法院審判之參考；法院審判時於同一基本
    社會事實之範圍內，並不受起訴法條之拘束，縱起訴書未記
    載其所犯法條，但犯罪事實欄已有敘及者，仍屬業經起訴之
    犯罪事實，法院應予審判。本件檢察官雖未於起訴書證據並
    所犯法條欄敘明被告觸犯剝奪他人行動自由罪及引用刑法第
    三百零二條第一項之法條，惟犯罪事實欄已提及此部分事實
    （見起訴事實第9行起），自應認為在起訴範圍內，本院自
    得於諭知被告所犯法條，賦予防禦權，並經言詞辯論後加以
    裁判，合先敘明。
二、按被告以外之人於審判外之陳述，雖不符刑事訴訟法第一百
    五十九條之一至第一百五十九條之四傳聞證據得為證據之例
    外規定，而經當事人於審判程序同意作為證據，法院審酌該
    言詞陳述或書面陳述作成時之情況，認為適當者，亦得為證
    據；當事人、代理人或辯護人於法院調查證據時，知有第一
    百五十九條第一項不得為證據之情形，而未於言詞辯論終結
    前聲明異議者，視為前項之同意，刑事訴訟法第一百五十九
    條之五第一項、第二項分別定有明文。查本案認定事實所引
    用之言詞及書面陳述證據，經被告及其辯護人於原審審理時
    均表示同意作為證據使用；以及其辯護人於本院陳明不宜再
    傳喚被害人等，本院審酌該等陳述證據之取得過程並無瑕疵
    ，與本案待證事實間復具有相當之關聯性，自得採為證據，
    併此敘明。
貳、實體部分：
一、訊之上訴人即被告丙○○矢口否認有上揭妨害自由犯行，辯
    稱：從南田路12號，到學府路防汎道路南二高橋下，約2、3
    公里路，行車時間約10分鐘，若有被害人所言伊用手摀住其
    嘴巴之不法行為，路人看到會覺得奇怪，應會有人攔阻，且
    庭上提示之照片伊係雙手騎車，伊一開始是騙小孩上車，並
    非以強制力妨害自由云云。
二、上開犯罪事實，業據被告丙○○於原審審理時坦承不諱（見
    原審卷第42頁），並有被害人乙女99年3月3日警詢調查筆錄
    （見警卷第10頁至第12頁）、99年3月23日檢察官訊問筆錄
    （見偵卷第7頁至第9頁）、99年5月5日檢察官訊問筆錄（見
    偵卷第18頁）；以及乙女之母（年籍詳真實姓名對照表，代
    號0000甲0000乙）99年3月23日檢察官訊問筆錄（見偵卷第8頁
    ）可參。復有被害人指認照片1紙（見警卷第16頁）、車籍
    查詢基本資料詳細畫面1紙（見警卷第17頁）、犯罪現場及
    被告作案機車照片10張（見警卷第19頁至第23頁）、被告丙
    ○○行經路線監視器拍攝畫面4張（見偵卷第26頁證物袋內
    ）、嘉義市政府警察局性侵害案件代號與真實姓名對照表2
    紙（見偵卷第26頁證物袋內）、財團法人天主教聖馬爾定醫
    院受理疑似性侵害事件驗傷診斷書1紙、受理疑似性侵害事
    件驗傷採證光碟1片（見偵卷第26頁證物袋內）可稽，核被
    告自白與事證相符，其犯剝奪他人行動自由罪，事證明確，
    犯行堪以認定。
三、被告雖於上訴後翻異前詞辯稱：伊係騙乙女上車，未施強制
    力，亦未用手摀住被害人嘴巴之不法行為一節，經查本件依
    上開被告丙○○行經路線監視器拍攝畫面4張（見偵卷第26
    頁證物袋內）以觀，雖無法證明被告在行車間有用手摀住被
    害人乙女嘴巴之情形，但被害人乙女確係遭被告控制在其所乘
    騎之機車座前腳踏板處，並以手腳包夾住，致使乙女無法自
    由行動之方法，將乙女載往嘉義市○區○○路防汛道路南二
    高橋下無人處所，約行2、3公里路，而剝奪乙女之行動自由
    約10分鐘部分事證，始終為被告所坦承，自堪信為真正。因
    此被害人所指述被告拉其上車後用手摀住其嘴巴不讓其呼救
    部分，或因被害人因受過度驚嚇，而致記憶有誤（被告坦承
    用手摀住被害人嘴巴之情形係在警詢時供稱：「我是在學府
    路防汛道路南二高橋下因被害人大聲哭鬧我才會用手將被害
    人嘴巴蓋住，怕被別人聽到」見警卷第7頁），縱有證據不
    足，而將該部分起訴事實記載除去，亦不影響被告自嘉義市
    ○區○○路12號前，將乙女拉上其所乘騎之機車座前腳踏板
    處，並以手腳包夾住乙女，妨害乙女自由離去之行動自由，將
    乙 女載往嘉義市○區○○路防汛道路南二高橋下無人處所，
    約行2、3公里路，而剝奪乙女之行動自由約10分鐘之犯罪事
    實之認定。更何況乙女與被告互不認識，應無自願坐上陌生
    人機車之理，且被害人係遭被告用手腳包夾在機車座前踏板
    處，機車行進中被害人根本無從自由離去。如是被害人自願
    坐上被告機車，當時被告已是十歲之人，應無不能坐後座而
    需站立於座前踏板之理，是被告自始即有限制被害人自由之
    犯意甚明。
四、按犯強制猥褻罪而剝奪婦女之行動自由，是否於強制猥褻罪
    外，另成立妨害自由罪，須就犯罪行為實施經過之全部情形
    加以觀察，除妨害自由之行為已可認為妨害性自主行為之著
    手開始，而成立強制猥褻罪外，應認另已成立妨害自由罪。
    換言之，強制猥褻罪固包含使人行無義務之事等妨害自由之
    性質，然此乃指著手強制猥褻行為後，至強制猥褻行為完畢
    前之強制猥褻行為本身而言，若於著手強制猥褻行為之前，
    行為人為達到強制猥褻之目的，又有妨害自由之行為，並不
    能當然認為係強制猥褻之強制行為。查被告丙○○於嘉義市
    ○區○○路12號前，拉乙女上車，並以手腳包夾住乙女之強暴
    方式，剝奪乙女之行動自由，並將乙女載往嘉義市○區○○路
    防汛道路南二高橋下，距離約2、3公里，其過程約10餘分鐘
    （見原審卷第23頁、本院卷第36頁反面），而此時被告尚未
    著手強制猥褻行為，尚難認為此項剝奪行動自由之行為包含
    於強制猥褻行為，應另成立妨害自由罪。
五、末查，本案被害人乙女係未滿14歲之女子，此有前揭性侵害
    案件代號與真實姓名對照表可稽，且被告明知乙女國小4年級
    （見警卷第4頁），係未滿14歲之女子，核被告此部分行為
    係觸犯刑法第二百二十四條之一之罪，惟其所犯前揭之罪已
    就被害人為兒童身分所定特別處罰規定，被告雖對於尚屬兒
    童之被害人犯罪，已毋庸再依兒童及少年福利法第七十條第
    一項規定加重其刑。又被告丙○○將乙女載往嘉義市○區○
    ○路防汛道路南二高橋下無人處所，即伸手掀開乙女裙子欲
    猥褻乙女，因乙女苦苦哀求並大聲求救，而對乙女恫稱「如果
    大叫，就將你推下山去」等語恐嚇後即強行將手伸入乙女之
    內褲內，撫摸乙女之性器官等情，足見被告前揭恐嚇行為時
    ，已著手對乙女為強制猥褻行為，應認為該恐嚇行為為強制
    猥褻之部分行為，併予敘明。
六、原審就此剝奪他人行動自由部分犯行，因認事證明確，適用
    刑法第三百零二條第一項之規定，並審酌被告高職畢業之智
    識程度，為逞性慾而犯罪之動機及目的，以強暴將乙女拉上
    其機車座前踏板處，並以手腳夾住乙女，致使乙女無法抗拒，
    而剝奪行為自由之方法，以及被告前已因妨害性自主案件，
    經法院判處有刑徒刑4年確定，於入監執行後假釋出監，於
    93年8月3日縮刑期滿執行完畢，此有臺灣高等法院被告前案
    紀錄表可稽，雖不構成累犯，惟被告經此罪刑之執行，仍不
    知悔改，又犯本案，然被告犯後業已坦承犯行，深表後悔。
    其為水電工，離婚育有一子，月薪2至3萬元等情，犯後至今
    仍未與被害人和解等一切情狀，量處有期徒刑十月（並與對
    未滿十四歲之女子犯強制猥褻罪，量處有期徒刑三年六月，
    依刑法第五十一條第五款，刑法施行法第一條之一第一項、
    第二項前段規定，定其應執行刑有期徒刑四年。）認事用法
    ，均無不合，量刑亦甚妥適，被告上訴意旨以未用強制手段
    妨害被害人之行動自由云云，指摘原判決（關於妨害自由部
    分）不當，為無理由，應予駁回。
據上論結，應依刑事訴訟法第三百六十八條，判決如主文。
本案經檢察官蘇南桓到庭執行職務。
中    華    民    國    99    年    10    月    20    日
                  刑事第七庭    審判長法  官    李文福
                                      法  官    顏基典
                                      法  官    陳顯榮
以上正本證明與原本無異。
如不服本判決應於收受送達後10日內向本院提出上訴書狀，其未
敘述上訴理由者，並得於提起上訴後10日內向本院補提理由書（
均須按他造當事人之人數附繕本）「切勿逕送上級法院」。
                                      書記官    林宛妮
中    華    民    國    99    年    10    月    20    日

附錄：本案論罪科刑法條全文
中華民國刑法第三百零二條第一項
私行拘禁或以其他非法方法，剝奪人之行動自由者，處五年以下
有期徒刑、拘役或三百元以下罰金。

司法院資訊處製作；財團法人民間司法改革基金會備份。
